---
title: "Scraping MeteoIT"
author: "Beniamino Sartini"
date: "15/6/2022"
output: pdf_document
---

```{r setup, include=FALSE}
knitr::opts_chunk$set(echo = TRUE)

library(stringr)   # stringhe
library(dplyr)     # dataset
library(purrr)     # loops 
library(xml2)      # scraping 
library(lubridate) # datse (functions year(), month())
library(ggplot2)
library(ggthemes)  # temi per grafici

# FUNZIONI Utils 
# rende la prima lettera di una parola maiuscola (per controllo imput)
  FirstToupper <- function(word){
    
    word = str_split(word, "")
    
    word[[1]][1] = toupper(word[[1]][1])
    
    word = paste0(word[[1]], collapse = "")
    
    return(word)
    
  }  

```


# Introduzione al problema 

Dopo aver effettuato numerose ricerche su internet abbiamo notato una carenza di fonti di informazione riguardanti i dati metereologici in italia, che siano: 
1. Facilmente accessibili e con un numero sufficiente di informazioni temporali. 
2. Consistenti tra dati di varie zone. 
3. Ordinati in forma tabellare per effettuare delle analisi.

Una delle fonti piu complete individuate è stata quella dell'[aereonautica militare] (https://clima.meteoam.it/RicercaDati.php), tuttavia i dati non sono ad accesso libero, ma a **pagamento*. Un altro sito governativo dove è possibile accedere a numerosi dataset è quello degli [open data della pubblica amministrazione](https://www.dati.gov.it/). Tuttavia anche in questo caso ci siamo trovati di fronte a vari problemi di diversita e inconsistenza tra i dati che vengono forniti da diverse pubbliche amministrazioni regionali in formati non standardizzati. Inoltre non sono presenti serie storiche sufficientemente lunghe per tutte le regioni, per alcune (come ad esempio la sicilia), sono presenti numerosi dati, tuttavia non sono molto estesi dal punto di vista della serie storica. 


# La soluzione: scaping sull'Archivio Storico del Meteo.it

L'unica fonte che ci permette di ottenere l'accessio a una vastissia gamma di informazioni è il [ilmeteo.it](https://ilmeteo.it), sezione archivio storico. In primo luogo notiamo che l'url presenta una certa regolarità: **ilmeteo.it/portale/archivio-meteo/**, *{citta}/{anno}/{mese}*. Possiamo quindi procedere ad individuare un framework consistente e robusto, per farlo procederemo con uno schema top-down per capire la struttura del sito, per poi implementare un framework bottom-up.

\newpage

## Le informazioni disponibili 

Abbiamo notato che esistono due livelli di informazione disponibili:

1. Il primo livello è accessibile tramite un url del tipo *{citta}/{anno}/{mese}*, tuttavia questo livello, facile da raggiungere e importare contiene solo una parte delle informazioni disponibili. 

2. Un secondo livello del tipo *{citta}/{anno}/{mese}/{giorno}*, contine molte piu informazioni tra cui: 

- temperatura (minima, massima e media)
- punto di rugiada (dew_point)
- precipitazioni
- umidità (minima, massima e media)
- visibilità
- velocita del vento (massima e media) e raffiche
- pressione (media e a livello del mare)
- fenomeni atmosferici del giorno (etichette del meteo.it)
- condizioni meteo del giorno (etichette del meteo.it)

```{r, Struttura Html meteoIt}

# url di esempio 
url = "https://www.ilmeteo.it/portale/archivio-meteo/Genova/2020/Febbraio"

# importazione html 
html = xml2::read_html(url)

# le informazioni storiche si trovano nella tabella 4 
table = xml2::xml_find_all(html, "//table")[4]

# ricerco tutti i tr contenuti nella 4 tabella (i tr rappresentano la singola riga della tabella)
all_tr = xml2::xml_find_all(table, "./tr")

all_tr[1:5]

```

Dopo aver osservato la struttura html generale abbiamo pensato di costruire il framework nel seguente modo: 

#### 0) Livello Zero

Funzione **tr_to_row**, è la funzione di base che prende in input un singolo *tr* dalla lista *all_tr* e restituisce una riga di una tabella ordinata. Abbiamo optato per questa divisione poiche in questa maniera strutturiamo a priori il formato della tabella che vogliamo avere in output, siamo in grado di controllare ed evitare errori qualora un elemento non venga trovato e in generale rendiamo la procedura facilemente modificabile qualora avvenga una modifica nei codici sorgenti. 

\newpage

```{r, tr_to_row function}
# FUNCTION: tr_to_row 
tr_to_row <- function(tr){
  
  null_df = dplyr::tibble(
    date = NA_character_,  # data in formato %YYYY/%MM/%DD
    city = NA_character_,  # nome citta
    n.day = NA_character_, # numero giorno del mese 
    month = NA_character_, # numero del mese 
    year = NA_character_,  # anno 
    
    mean_temp = NA_integer_,   # temperatura media 
    min_temp = NA_integer_,    # temperatura minima 
    max_temp = NA_integer_,    # temperatura massima 
    
    dew_point = NA_character_, # punto di rugiada
    precip = NA_character_,    # precipitazioni 
    mean_humid = NA_character_,# umidita media 
    min_humid = NA_character_, # umidita minima 
    max_humid = NA_character_, # umidita massima 
    visibility = NA_character_,# visibilita
    mean_wind = NA_character_, # velocita vento media 
    max_wind = NA_character_,  # velocita vento massima 
    burst = NA_character_,     # raffiche di vento 
    mean_pressure = NA_character_,     # pressione media 
    sealevel_pressure = NA_character_, # pressione media sul livello del mare
    
    rain = NA_character_,              # pioggia 
    phenomena = NA_character_,         # fenomeni metereologici
    weather_condition = NA_character_, # condizioni meteo 
    url_info = NA_character_           # url infomazioni giornaliere 
  ) 
  
  all_td = xml2::xml_find_all(tr, "./td")
  
  n.day = xml2::xml_text(all_td[1])
  mean_temp = xml2::xml_text(all_td[2])
  min_temp = xml2::xml_text(all_td[3])
  max_temp = xml2::xml_text(all_td[4])
  precip = xml2::xml_text(all_td[5])
  max_vento = xml2::xml_text(all_td[7])
  url_info = xml2::xml_attr(xml2::xml_find_all(all_td[10], "./a"), "href")
  
  null_df$n.day = ifelse(is.null(n.day), NA_character_, n.day)
  null_df$mean_temp = ifelse(is.null(mean_temp), NA_character_, mean_temp)
  null_df$min_temp = ifelse(is.null(min_temp), NA_character_, min_temp)
  null_df$max_temp = ifelse(is.null(max_temp), NA_character_, max_temp)
  null_df$precip = ifelse(is.null(precip), NA_character_, precip)
  null_df$max_wind = ifelse(is.null(max_vento), NA_character_, max_vento)
  null_df$url_info = ifelse(is.null(url_info), NA_character_, paste0("https://www.ilmeteo.it/portale/", url_info))
  
  return(null_df)
}
```

\newpage

### 1) Livello Base
Funzione **Meteo_city_month_year**, è una funzione che prende in input il nome di una citta, il mese da importare e l'anno e otteniamo in output una singola tabella per il mese di riferimento.


```{r, Meteo_city_month_year}
# FUNCTION: Meteo_city_month_year 
Meteo_city_month_year <- function(city = "", month = "", imp.year = "", verbose = TRUE){
  
  # creazione URL
  base_url = "https://www.ilmeteo.it/portale/archivio-meteo"
  
  # match argomento anni
  anni_validi = seq(1973, lubridate::year(Sys.Date()), 1)
  imp.year = match.arg(imp.year, anni_validi)
  
  # la citta deve essere scritta sempre con la lettera maiuscola
  # le citta con un nome composto vengono separate dal +: es Ascoli+Piceno
  
  city = stringr::str_split(city, " ")[[1]]     # separo le parole (se sono piu di una)
  city = purrr::map_chr(city, FirstToupper)   # trasformo tutte le lettere in maiuscole 
  city_name = paste0(city, collapse = " ")
  city = paste0(city, collapse = "+")  # ricreo la stringa 
  
  # Mesi 
  mesi_validi = c(Gennaio = 1, Febbraio = 2, Marzo = 3, 
                  Aprile = 4, Maggio = 5, Giugno = 6, Luglio = 7, 
                  Agosto = 8, Settembre = 9, Ottobre = 10, Novembre = 11, Dicembre = 12)
  month_index = match.arg(month, mesi_validi)
  month = names(month_index)
  
  # creazione url per l'importazione 
  url = paste0(base_url, "/", city, "/", imp.year, "/", month )
  
  # lettura html 
  html = xml2::read_html(url) 
  
  # tabella con informazioni di interesse n4
  table = xml2::xml_find_all(html, "//table")[4]
  
  # separo tutte le righe per avere un importazione controllata (ma piu lunga) 
  all_tr = xml2::xml_find_all(table, "./tr")
  
  df_importazione = purrr::map_df(all_tr[-1], tr_to_row)
  df_importazione = dplyr::mutate(df_importazione, 
                                  city = city_name, month = month_index, year = imp.year )
  # creo la data 
  df_importazione$date = as.Date(paste0(imp.year,"/", month_index, "/", df_importazione$n.day))
  
  if(verbose) message("Importazione: ", city_name, " (Anno: ", imp.year, ", Mese: ", month, ")")
  
  return(df_importazione)
  
}
```

\newpage

### 2) Livello Intermedio

Funzione  **Meteo_city_year**, è la funzione analoga alla precedente, con l'unica differenza che permette di importare tutti i mesi disponibili, la funzione è stata creata con lo scopo di evitare di mappare tutti i mesi dell'anno qualora inserissimo l'anno corrente. Infatti se inserissimo 2022 e mappassimo la funzione precedente per i mesi da 1 a 12 otterremo degli errori. 

```{r, Meteo_city_year}
# FUNCTION: Meteo_city_year 
Meteo_city_year <- function(city = "", imp.year = "", verbose = TRUE){
  
  # match argomento anni
  anni_validi = seq(1973, lubridate::year(Sys.Date()), 1)
  
  imp.year = as.character(match.arg(imp.year, anni_validi))
  
  if(imp.year == lubridate::year(Sys.Date())){
    
    max_month = lubridate::month(Sys.Date())
    months = as.character(1:max_month)
    
  } else {
    months = as.character(1:12)
    
  }
  
  purrr::map_df(months, ~Meteo_city_month_year(city = city, 
                                               month = .x, 
                                               imp.year = imp.year, 
                                               verbose = verbose))
}
```

\newpage


## Funzione Finale: MeteoIT
Funzione **MeteoIT**, prende in input una citta, un anno di inizio ed uno di fine e importa tutti i dati creando una tabella unica. 

```{r, MeteoIT}
# FUNCTION: MeteoIT 
MeteoIT <- function(city = "", start_year = "2021", end_year = "2022", verbose = TRUE){
  
  seq_years = as.numeric(start_year):as.numeric(end_year)
  seq_years = as.character(seq_years)
  
  
  purrr::map_df(seq_years, ~Meteo_city_year(city, 
                                            imp.year = .x, 
                                            verbose = verbose))
}
```


### Esempio di Utilizzo 

```{r, Esempio 1}
df = MeteoIT("Bologna", start_year = "2021", end_year = "2022", verbose = FALSE)
df
```

\newpage

## Aggiunta dei dati giornalieri

Molte delle informazioni che abbiamo indicato all'inizio non sono presenti semplicemente nella pagina della sezione dell'archivio storico per un certo mese e anno di una città, ma sono riportati in una pagina a parte. Difatti per ogni riga della tabella importata precedentemente dovremmo importare un ulteriore pagina html. L'operazione risulta abbastanza lunga, tuttavia necessaria per ottenere una tabella strutturata. Di seguito riportiamo la funzione **AddDailyInfo** che prende in input il dataset *df* creato in precedenza e utilizza il link presente in ciascuna riga per completare le informazioni. 


```{r, AddDailyInfo}

# FUNCTION: AddDailyInfo 
AddDailyInfo <- function(df, verbose = TRUE ){
  
  # inizializzo output 
  df_output = NULL
  
  # funzione per importare le informazioni di un singolo url di una singola riga 
  DailyInfo <- function(df_row){
    
    url = df_row$url_info[1]
    
    html = read_html(url)
    
    table = xml_find_all(html, ".//table")[4]
    table = html_table(table)[[1]]
    
    
    df_row$mean_temp = table[1,][[2]]
    df_row$min_temp = table[2,][[2]]
    df_row$max_temp = table[3,][[2]]
    df_row$dew_point = table[4,][[2]]
    df_row$mean_humid = table[5,][[2]]
    df_row$min_humid = table[6,][[2]]
    df_row$max_humid = table[7,][[2]]
    df_row$visibility = table[8,][[2]]
    df_row$mean_wind = table[9,][[2]]
    df_row$max_wind = table[10,][[2]]
    df_row$burst = table[11,][[2]]
    df_row$mean_pressure = table[12,][[2]]
    df_row$sealevel_pressure = table[13,][[2]]
    df_row$rain = table[14,][[2]]
    df_row$phenomena = table[15,][[2]]
    df_row$weather_condition = table[16,][[2]]
    
    return(df_row)
    
  }
  
  n_iter <- nrow(df) # Number of iterations of the loop
  
  if(verbose) message("Tempo Stimato: ", round(n_iter), " Secondi")
  
  start_time = Sys.time()
  
  if(verbose){
  # Initializes the progress bar
  pb <- txtProgressBar(min = 0,      # Minimum value of the progress bar
                       max = n_iter, # Maximum value of the progress bar
                       style = 3,    # Progress bar style (also available style = 1 and style = 2)
                       width = 50,   # Progress bar width. Defaults to getOption("width")
                       char = "=")   # Character used to create the bar
  }
  
  
  all_df_info = list()
  safe_import = purrr::safely(DailyInfo)
  
  for(i in 1:n_iter) {
    
    result = safe_import(df[i,])$result
    # controllo per eventuali pagine mancanti 
    if(is.null(result)){
      all_df_info[[i]] = df[i,]
    } else {
      all_df_info[[i]] = result 
    }
    
     if(verbose){setTxtProgressBar(pb, i)} # settaggio progress bar 

  }
  
  if(verbose){close(pb)} # chiusura connesione 

  end_time = Sys.time()
  
  if(verbose) message("Tempo Impiegato: ", 
                      round(end_time-start_time, 3), 
                      " Minuti...")
  
  # dataset finale 
  df_output = bind_rows(all_df_info)
  return(df_output)

}

```

\newpage

### Esempio di Utilizzo 
Per questione di praticità l'esempio importerà solo le prime 30 righe (circa 1 mese).

```{r, Esempio 2}

# AddDailyInfo(df, verbose = FALSE)

```

\newpage

## Funzione per la Pulizia dei Dati

```{r, CleanMeteoIT}
CleanMeteoIT <- function(df){

  # clean temperature data 
  
  df = suppressWarnings(mutate(df, 
              
    # clean temperature data           
    mean_temp = str_remove_all(mean_temp, "°C"),
    mean_temp = str_trim(mean_temp), 
    mean_temp = as.numeric(mean_temp),
    
    min_temp = str_remove_all(min_temp, "°C"),
    min_temp = str_trim(min_temp), 
    min_temp = as.numeric(min_temp),
    
    
    max_temp = str_remove_all(max_temp, "°C"),
    max_temp = str_trim(max_temp), 
    max_temp = as.numeric(max_temp),
    
    dew_point = str_remove_all(dew_point, "°C"),
    dew_point = str_trim(dew_point), 
    dew_point = as.numeric(dew_point),
    
    precip = ifelse(precip == "n/d" | precip == "-", NA_character_, precip),
    burst = ifelse(burst == "n/d" | burst == "-", NA_character_, burst),
    rain = ifelse(rain == "n/d" | rain == "-", NA_character_, rain),
    sealevel_pressure = ifelse(sealevel_pressure == "n/d" | sealevel_pressure == "-", NA_character_, sealevel_pressure),
    
    # humidity
    mean_humid = str_remove_all(mean_humid, "%"),
    mean_humid = str_trim(mean_humid), 
    mean_humid = as.numeric(mean_humid),
    
    min_humid = str_remove_all(min_humid, "%"),
    min_humid = str_trim(min_humid), 
    min_humid = as.numeric(min_humid),
    
    
    max_humid = str_remove_all(max_humid, "%"),
    max_humid = str_trim(max_humid), 
    max_humid = as.numeric(max_humid),
    
    # visibility 
    visibility = str_remove_all(visibility, "km"),
    visibility = str_trim(visibility), 
    visibility = as.numeric(visibility),
    
    
    
    # wind
    mean_wind = str_remove_all(mean_wind, "km/h"),
    mean_wind = str_trim(mean_wind), 
    mean_wind = as.numeric(mean_wind),
    
    max_wind = str_remove_all(max_wind, "km/h"),
    max_wind = str_trim(max_wind), 
    max_wind = as.numeric(max_wind),
    
    
    # pressure 
    sealevel_pressure = str_remove_all(sealevel_pressure, "mb"),
    sealevel_pressure = str_trim(sealevel_pressure), 
    sealevel_pressure = as.numeric(sealevel_pressure)
    
  ))
  
  df
  
}
```


\newpage



## Un'analisi delle informazioni

Per dare un'idea delle informazioni presenti abbiamo importato due anni di osservazioni per il comune di bologna di cui di seguito riportiamo alcuni grafici per temperatura e soprattutto per il vento. 

```{r, echo = FALSE}

load("bolo2122.RData")

bolo2122 = CleanMeteoIT(bolo2122)

bolo2122 %>%
  ggplot()+
  geom_line(aes(date, mean_temp))+
  geom_line(aes(date, min_temp), col = "lightblue") +
  geom_line(aes(date, max_temp), col = "red") +
  ggtitle("Temperatura (Bologna 2021-2022)", 
          subtitle = "Minima(blu), Media(Nera), Massima(Rossa)")+
  xlab("Data")+
  ylab("Temperatura (°C)")+
  ggthemes::theme_solarized()


bolo2122 %>%
  filter(!is.na(mean_wind)) %>%
  ggplot()+
  geom_boxplot(aes(phenomena, mean_wind))+
  coord_flip()+
  ggtitle("Velocita del Vento per Fenomeno (Bologna 2021-2022)", 
          subtitle = "Media(Nera), Massima(Rossa)")+
  xlab("Data")+
  ylab("Velocità (km/h)")+
  ggthemes::theme_solarized()


bolo2122 %>%
  ggplot()+
  geom_line(aes(date, mean_wind))+
  geom_line(aes(date, max_wind), col = "red") +
  ggtitle("Velocita del Vento (Bologna 2021-2022)", 
          subtitle = "Media(Nera), Massima(Rossa)")+
  xlab("Data")+
  ylab("Velocità (km/h)")+
  ggthemes::theme_solarized()


bolo2122 %>%
  filter(!is.na(mean_wind)) %>%
  ggplot()+
  geom_boxplot(aes(weather_condition, mean_wind))+
  coord_flip()+
  ggtitle("Velocita del Vento per Condizioni Climatiche (Bologna 2021-2022)", 
          subtitle = "Media(Nera), Massima(Rossa)")+
  xlab("Data")+
  ylab("Velocità (km/h)")+
  ggthemes::theme_solarized()


bolo2122 %>%
  filter(!is.na(mean_wind)) %>%
  ggplot()+
  geom_boxplot(aes(phenomena, mean_wind))+
  coord_flip()+
  ggtitle("Velocita del Vento per Fenomeno (Bologna 2021-2022)", 
          subtitle = "Media(Nera), Massima(Rossa)")+
  xlab("Data")+
  ylab("Velocità (km/h)")+
  ggthemes::theme_solarized()

```






